【裁判字號】    89,訴,971
【裁判日期】    890926
【裁判案由】    違反山坡地保育利用條例
【裁判全文】
臺灣桃園地方法院刑事判決                          八十九年度訴字第九七一號
    公  訴  人  臺灣桃園地方法院檢察署檢察官
    被      告  丙○○
                甲○○
    右  一  人
    選任辯護人  鍾律師
右列被告因違反山坡地保育利用條例案件，經檢察官提起公訴（八十八年度偵字第一
三一二六號），本院判決如左：
    主      文
丙○○、甲○○共同在私人山坡地內未經同意擅自占用，及未經規劃調查，依水土保
持技術規範實施水土保持之處理與維護而於山坡地內處理廢棄物，致生水土流失，各
處有期徒刑拾月，均緩刑參年。車牌號碼ＡＩ－六三九號營業用大貨車壹輛，沒收。
          事      實
一、甲○○明知乙○○所有坐落於桃園縣龜山鄉○○○段陳厝坑小段二十三之三號土
    地已經行政院於民國六十八年十一月二十一日以台六八經字第一一七０一號函核
    定，臺灣省政府於六十九年二月六日府農山字第一二０一六六號號公告為山坡地
    保育利用條例第三條第一項所稱之「山坡地」，又行政院於八十五年一月十三日
    台八五農０一三三五號核定為水土保持法第三條第一項所稱之「山坡地」，省府
    亦於八十五年三月六日府農水字第一二三一四號公告有案，而該地緊鄰桃園縣龜
    山鄉陳厝坑山谷，現場亦未設有任何駁崁、排水溝、沈沙池邊坡穩定植生、夯實
    等水土保持設施，若任意傾倒廢棄物於該地，因重力之作用，定將致水土流失，
    而有崩塌之虞，甲○○竟未徵得土地所有權人乙○○之同意，擅自於八十八年四
    月底起，以每天新台幣（下同）二千一百元之代價雇用亦有共同犯意聯絡之貨車
    司機丙○○，指示丙○○駕駛所有之車號ＡＩ－六三九號營業用大貨車，自台北
    市○○區○段內湖國小旁運載所挖起之塊狀廢棄物傾倒在上開山坡地上，因廢棄
    土之裸露，嚴重破壞自然景觀生態及水土保持功能，遇雨即遭沖刷流失。嗣於同
    年五月二十日十八時三十分，丙○○第二次又駕車上址傾倒廢土時，為地主乙○○當場報警查獲。
二、案經桃園縣警察局龜山分局報告臺灣桃園地方法院檢察署檢察官偵查起訴。
    理      由
一、訊據被告甲○○固坦承於右揭時地未經地主乙○○之同意，指示司機丙○○傾倒
    建築廢棄物於乙○○之土地上之事實不諱，被告丙○○亦供認上情不諱，惟被告
    甲○○辯稱只倒過二次於該地上，並未有致土石流失之情形云云，被告丙○○則
    另辯稱是老闆甲○○叫伊去倒，甲○○說地主有同意，伊就去倒，不曉得地主沒
    同意云云。經查：右揭事實，業據所有權人乙○○於偵查及本院審理時指述無誤
    ，及上開土地為乙○○所有，此有臺灣省桃園桃園地政事務所土地所有權狀附卷
    足稽，而上開地號土地已經行政院於六十八年十一月二十一日以台六八經字第一
    一七０一號函核定，臺灣省政府於六十九年二月六日府農山字第一二０一六六號
    號公告為山坡地保育利用條例第三條第一項所稱之「山坡地」，又行政院於八十
    五年一月十三日台八五農０一三三五號核定為水土保持法第三條第一項所稱之「
    山坡地」，省府亦於八十五年三月六日府農水字第一二三一四號公告有案，均為
    山坡地保育利用條例及水土保持法所稱之山坡地，有桃園縣政府八十九年八月十
    日八九府農保字第一五九三九八號函一份附卷可稽；且該地經本院履勘結果，一
    側為三米寬之柏油道路，一側緊鄰山谷（陳厝坑谷），有勘驗筆錄及附圖一份及
    偵查卷附之現場照片多張在卷可稽，而被告等任意傾倒建築廢棄物於該地上，會
    造成土沙流失、土石流失、坍塌、地層下陷，且現場未設有任駁崁、排水溝、沈
    沙池、邊坡穩定植生、夯實等設施，一定會造成土沙流失、坍方、地層下陷及阻
    礙自然排，迭據桃園縣政府農業局水土保持課技士陳玉樹於本院履勘現場時向本
    院證述明確，衡情該地一側為山谷，且未設置任何水土保持設施，被告等任意傾
    倒建築廢棄物於該地上，於重力作用下，定會致水土向下流失於山谷中，甚至有
    崩塌之可能，被告甲○○空言辯稱沒有致水土流失云云，不足採信。又被告丙○○雖辯稱係依老闆甲○○之指示去傾倒廢棄物，不知地主未同意云云，惟本件土
    地位處偏僻山區，現場未有任何防護及水土保持設施，被告丙○○於現場傾倒時
    ，當明知所有權人不可能已經同意渠等行為，及被告丙○○於本院庭訊曾承稱「
    我載過三次，但只有倒兩次，我是第二次載過去時，我發現附近有人在巡邏，我
    就沒有倒，就回去了。第一次，第三次載過去皆有倒，第三次就是被查獲那次。
    」等語（見本院八十九年九月十三日審判筆錄），可知被告丙○○於第二次到現
    場時發現有人巡邏時即離去，顯然其明知自己所為係違法濫倒行為，其猶辯稱不
    知土地所有權人未同意云云，為脫罪卸責之詞，不足採信。本件事證已臻明確，
    被告二人犯行洵堪認定。
二、核被告丙○○、甲○○上開行為，違反水土保持法第三十二條第一項前段規定擅
    自占用他人山坡地及違反同條例第八條第一項第五款規定於山坡地處理廢棄物未
    經調查規劃、依水土保持技術規範實施水土保持之處理與維護，核其所為係犯水
    土保持法第三十二條第一項之罪，雖被告等上開行為亦同時觸犯山坡地保育利用
    條例第三十四條第一項之罪，屬法規競合，惟認為水土保持法係山坡地保育利用
    條例之特別規定，應優先適用水土保持法。被告二人間有犯意聯絡及行為分擔，
    均為共同正犯又被告等傾倒廢棄物之上開土地並無地下水源利用之問題，迭據地
    主乙○○於本院履勘現場時向本院陳述明確，及現場亦無任何水土保持之維護設
    施，是認被告等之行為僅有水土保持法第三十二條第一項之「致生水土流失」結
    果，併此敘明。爰審酌被告等之品行、因一己之私竟任意傾倒廢棄物危害自然生
    態保育及環境維護、犯罪情節、水土流失情形尚非嚴重、犯後均坦承犯行，態度
    尚佳等一切情狀，分別量處如主文所示之刑。又被告甲○○均未曾受有期徒刑以
    上刑之宣告，及被告丙○○於七十五年間因賭博案件，經法院判處有期徒刑七月
    確定，於七十六年二月十四日執行完畢後，五年內均未曾受有期徒刑以上刑之宣
    告，有台灣高等法院被告全國前案紀錄表各一份附卷可稽，本院念及其因一時失
    慮，偶罹刑典，事後且坦承犯行，頗具悔意，且所有權人乙○○已表示不追究被
    告等之刑責，及本院履勘現場亦發現被告等於被查獲已停止濫倒行為，經此偵審
    程序及刑之宣告後，均應知警惕而無再犯之虞，本院因認均暫不執行其刑為當，
    各予以宣告緩刑三年，用啟自新。又扣案交由甲○○保管其所有之ＡＩ－六三九
    號營業用大貨車，係供被告等犯前罪所使用之機物，並依水土保持法第三十二條
    第五項宣告沒收。
據上論斷，應依刑事訴訟法第二百九十九條第一項前段，水土保持法第三十二條第一
項、第五項、第八條第一項第五款，刑法第十一條、第二十八條、第五十五條、第七
十四條第一款、第二款，判決如主文。
本案經檢察官張春暉到庭執行職務
中      華      民      國      八十九    年    九      月二十六  日
                                臺灣桃園地方法院刑事第四庭
                                      法  官  孫惠琳
右正本證明與原本無異。
如不服本判決，應於判決送達後十日內向本院提出上訴狀( 應附繕本 )，上訴於
臺灣高等法院。
                                      書記官   李金蓮
中        華        民        國   八十九   年   十一   月    二十二    日
附論罪科刑依據之法條：
山坡地保育利用條例第三十四條
在公有或他人山坡地內，擅自墾殖或設置工作物者，
處六月以上五年以下有期徒，得併科三萬元以下罰金。
前項未遂犯罰之。
犯本條之罪者，其墾殖物及工作物沒收之。
水土保持法第三十二條：
在公有或私人山坡地或國、公有林區或他人私有林區內未經同意擅自墾殖、占用或從
事第八條一項第二款至第五款之開發、經營或使用，致生水土流失或毀損水土保持之
處理與維護設施者，處六月以上五年以下有期徒刑，得併科新台幣六十萬元下罰金。
但其情節輕微，顯可憫恕者，得減輕或免除其刑。


司法院資訊處製作；財團法人民間司法改革基金會備份。
